【裁判字號】    98,易,2907
【裁判日期】    981214
【裁判案由】    恐嚇
【裁判全文】
臺灣臺北地方法院刑事判決              98年度易字第2907號
公  訴  人  臺灣臺北地方法院檢察署檢察官
被      告  乙○○
上列被告因恐嚇取財案件，經檢察官提起公訴（98年度偵字第21
202 號），被告於準備程序中就被訴事實為有罪之陳述，經本院
告知簡式審判程序之旨，並聽取公訴人與被告之意見後，本院裁
定進行簡式審判程序，判決如下：
    主  文
乙○○幫助意圖為自己不法之所有，以恐嚇使人將本人之物交付
，處有期徒刑肆月，如易科罰金，以新臺幣壹仟元折算壹日。緩
刑貳年。
    事  實
一、乙○○因缺錢花用，明知金融機構帳戶之存摺、金融卡及密
    碼係個人理財之重要工具，任何人皆可自行前往金融機構申
    辦，並無特別之窒礙，而不法份子為達掩飾其不法行徑及避
    免執法人員查緝之目的，多向他人取得金融機構帳戶供犯罪
    使用，且可預見將自己之存摺、金融卡及密碼交予他人，可
    能因此幫助他人從事恐嚇取財行為而用以處理恐嚇取財之犯
    罪所得，竟以縱有人持其存摺、金融卡及密碼作為恐嚇取財
    之犯罪工具，亦不違背其本意之不確定故意，於民國98年5
    月10日前某日，在臺北市○○路上某間酒館內，以新臺幣（
    下同）5,000 元至6,000 元之代價，將其所開立之第一商業
    銀行長春分行帳號00000000000 號帳戶之存摺、金融卡及密
    碼出售真實姓名年籍不詳綽號「阿偉」之成年男子。嗣「阿
    偉」取得乙○○上開帳戶後，即與同夥之不法份子共同基於
    意圖為自己不法所有之犯意聯絡，於98年5 月10日前某日在
    不詳地點，竊取甲○○所有之賽鴿4 隻後，再由該等不法份
    子中1 人，於98年5 月10日13時許撥打電話予甲○○稱：需
    以1 隻賽鴿2,500 元之代價交付贖金，否則要將賽鴿殺害等
    語，使甲○○心生畏懼致生危害於財產安全，遂依其指示先
    後於98年5 月10日13時8 分許及同年月12日10時47分許，將
    10,006元及6 元匯入乙○○上開帳戶內，旋即該等不法份子
    以乙○○之金融卡提領花用。嗣經甲○○報警處理，經調閱
    乙○○上開帳戶之開戶及交易明細等資料後，始循線查獲。
二、案經甲○○訴由嘉義市政府警察局第一分局報請臺灣嘉義地
    方法院檢察署呈請臺灣高等法院檢察署檢察長令轉臺灣臺北
    地方法院檢察署檢察官偵查起訴。
    理  由
一、按本件被告乙○○所犯係死刑、無期徒刑、最輕本刑為3 年
    以上有期徒刑以外之罪，其於準備程序就前揭被訴事實為有
    罪之陳述，經受命法官告知簡式審判程序之旨，並聽取其與
    公訴人之意見後，本院認無不得或不宜改依簡式審判程序進
    行之處，爰依刑事訴訟法第273 條之1 第1 項、第284 條之
    1 ，裁定本件由受命法官獨任進行簡式審判程序，合先敘明
    。
二、訊據被告對於上開犯罪事實坦承不諱，且經證人即告訴人甲
    ○○於警詢及偵查中證述明確，復有第一商業銀行長春分行
    98年7 月21日一長春字第103 號函暨被告申請上開帳戶之存
    款明細分類帳1 份、告訴人提出之郵政自動櫃員機交易明細
    表2 張在卷可憑，因認被告之自白核與事實相符，應堪採為
    認定事實之證據。查在金融機構開設帳戶，並無任何限制，
    若有合法使用金融帳戶匯款或交易之需求者，均無需支付任
    何費用即可自行逕向金融機構申請設立帳戶，且於金融機構
    開設帳戶，請領存摺、金融卡及密碼一事，係針對個人身份
    之社會信用而予以資金流通，具有強烈之屬人性，除非與存
    戶本人或具密切關係者外，一般人均應妥為保管，以防止被
    冒用，縱因特殊情形偶將存摺、印章、金融卡及密碼交付他
    人之需，亦必瞭解其用途後再行提供使用，否則極易幫助與
    財產有關之犯罪工具，此為一般人所得認識之常理。被告係
    成年之人，自當知之甚明，而有預見，竟將上開自己設立之
    銀行帳戶，反於社會常情，出售予他人使用，足認被告可以
    預見他人會用來作為犯罪工具之發生，且其發生並不違背被
    告之本意，被告有幫助上揭不法份子利用其帳戶犯罪之不確
    定故意甚明。
三、按刑法上之幫助犯，係對於犯罪與正犯有共同之認識，而以
    幫助之意思，對於正犯資以助力，而未參與實施犯罪之行為
    者而言（最高法院75年度台上字第1509號、84年度台上字第
    5998號、88年度台上字第1270號判決意旨參照）；是以如未
    參與實施犯罪構成要件之行為，且係出於幫助之意思提供助
    力，即屬幫助犯，而非共同正犯。本案被告雖出售其所有上
    開金融帳戶之存摺、金融卡及密碼供真實姓名年籍不詳綽號
    「阿偉」之成年男子供其與同夥不法份子作為恐嚇取財匯款
    使用，惟被告單純出售帳戶存摺、金融卡及密碼供人使用之
    行為，並不等同於向告訴人施以恐嚇取財之詐術行為，且亦
    無證據證明被告有參與恐嚇取財犯行之構成要件行為，被告
    上開所為，顯係對於該等不法份子遂行恐嚇取財犯行，資以
    助力，自應論以幫助犯，核被告所為，係犯刑法第30條第1
    項前段、第346 條第1 項恐嚇取財罪之幫助犯。被告以幫助
    故意，實施構成要件以外之行為，係幫助犯，衡諸其犯罪情
    節，爰依刑法第30條第2 項規定，減輕其刑。爰審酌被告恣
    意出售其所有之金融機構存款帳戶供他人非法使用，助長犯
    罪不良風氣，幫助犯罪者隱匿真實身份，增加犯罪偵查困難
    ，不肖之徒，則爭相仿效，藉此手段遂行取財，致使告訴人
    受有損害，其行為殊屬不當，惟念及被告本身並未實際參與
    本件恐嚇取財犯行，對於破壞金融交易秩序及社會治安之責
    難性，尚不若實際實施犯罪行為之正犯為重，暨其犯後坦承
    全部犯行之態度等一切情狀，量處如主文所示之刑，並諭知
    易科罰金之折算標準，以示懲儆。
四、末查，被告前未曾受有期徒刑以上刑之宣告，有臺灣高等法
    院被告前案紀錄表存卷可查，其因一時疏忽，誤罹刑章，惟
    犯後坦承犯行，並與告訴人達成和解及賠償告訴人之損失，
    有準備程序筆錄1 份在卷可憑，足見被告甚有悔意，信其經
    此偵、審教訓，自當知所警惕，而無再犯之虞，本院認無須
    遽予執行刑罰之必要，自可先賦予被告非在監之適當社會處
    遇，以期其能有效回歸社會。故上開對被告宣告之刑，以暫
    不執行為適當，爰諭知緩刑2 年，以啟自新。
五、至於綽號「阿偉」之成年人及同夥之不法份子竊取告訴人之
    賽鴿以向告訴人索取贖金之行為，因無證據證明被告於出售
    金融帳戶之初即得預見幫助該等不法份子之竊盜犯行，且公
    訴人亦未就幫助竊盜部分起訴，本院自不應予審究，併此敘
    明。
據上論斷，應依刑事訴訟法第273 條之1 第1 項、第284 條之1
、第299 條第1 項前段，刑法第30條第1 項前段、第2 項、第
346 條第1 項、第41條第1 項前段、第74條第1 項第1 款，刑法
施行法第1 條之1 ，判決如主文。
本案經檢察官郭昭吟到庭執行職務。
中    華    民    國    98    年    12    月    14    日
                  刑事第十八庭  法  官  林芳華
以上正本證明與原本無異。
如不服本判決應於收受送達後10日內向本院提出上訴書狀，並應
敘述具體理由；其未敘述上訴理由者，應於上訴期間屆滿後20日
內向本院補提理由書（均須按他造當事人之人數附繕）「切勿逕
送上級法院」。
                                書記官  林鈴芬
中    華    民    國    98    年    12    月    14    日
附錄本案論罪科刑法條
刑法第346條
意圖為自己或第三人不法之所有，以恐嚇使人將本人或第三人之
物交付者，處6 月以上5 年以下有期徒刑，得併科1 千元以下罰
金。
以前項方法得財產上不法之利益，或使第三人得之者，亦同。
前2 項之未遂犯罰之。

司法院資訊處製作；財團法人民間司法改革基金會備份。
